【裁判字號】    97,交易,225
【裁判日期】    971014
【裁判案由】    過失致死
【裁判全文】
臺灣桃園地方法院刑事判決             97年度交易字第225號
公  訴  人  臺灣桃園地方法院檢察署檢察官
被      告  甲○○
                    衖6號
上列被告因業務過失致死案件，經檢察官提起公訴（97年度偵字
第10876 號），被告於準備程序進行中為有罪之陳述，經本院合
議庭裁定由受命法官獨任進行簡式審判程序，本院判決如下：
    主  文
甲○○從事業務之人，因業務上之過失致人於死，處有期徒刑伍
月，如易科罰金，以新臺幣壹仟元折算壹日。
    事  實
一、甲○○係昱盛營造股份有限公司（以稱昱盛公司）員工，負
    責駕駛聯結車，為從事職業駕駛業務之人，詎其於民國96年
    12月26日清晨5時40分許，駕駛車號LE-8612號自用小客車，
    前往昱盛公司上班，沿桃園縣大溪鎮○○路○ 段由龍潭往大
    溪方向行駛，嗣行經員林路2段456巷口時，其本應注意轉彎
    車應讓直行車先行，且依當時天候晴、有照明、路面柏油、
    乾燥、無缺陷、無障礙物、視距良好、行車管制號誌正常等
    一切情況，復無不能注意之情事，竟疏未注意及此，於通過
    前開路口時，貿然左轉員林路2段456巷，適有張興元騎乘電
    動腳踏車，沿員林路2 段對向行駛而來，亦疏未注意車前狀
    況，致兩車發生碰撞，張興元因而人車倒地，受有左側髖臼
    骨折之傷害，嗣經送國軍桃園總醫院附設民眾診療服務處（
    下稱國軍桃園總醫院）急救，仍因傷重延至97年1月8日中午
    12時許，心肺功能衰竭死亡，甲○○則於警員前往事故現場
    處理時，在有偵查犯罪職權之公務員發覺前，向桃園縣政府
    警察局交通隊大溪小隊警員陳玉郎自首坦承肇事，而願接受
    裁判。
二、案經臺灣桃園地方法院檢察署檢察官自動檢舉偵查起訴。
    理  由
一、本件被告甲○○所犯係死刑、無期徒刑或最輕本刑為3 年以
    上有期徒刑以外之罪，其於準備程序中就被訴事實為有罪之
    陳述，經本院告知簡式審判程序之旨，並聽取公訴人、被告
    之意見後，爰依刑事訴訟法第273條之1 第1項規定合議裁定
    由受命法官獨任進行簡式審判程序，先予敘明。
二、訊據被告對上揭犯行坦承不諱，核與被害人張興元前於生前
    警詢時證述情節相符，復有道路交通事故現場圖、調查報告
    表(一)、(二)、現場照片、國軍桃園總醫院97年1月8日診斷證明
    書各1 份在卷可稽；且被害人因本件道路交通事故，受有左
    側髖臼骨折之傷害，併同己身所罹姿勢性低血壓、缺血性心
    肺病，經送國軍桃園總醫院急救，惟仍因傷重心肺功能衰竭
    ，延至97年1月8日中午12時許不治死亡等情，亦據臺灣桃園
    地方法院檢察署檢察官督同檢驗員相驗屬實，此有勘（相）
    驗筆錄、相驗屍體證明書、檢驗報告書各1 份附卷足憑，堪
    信被告任意性之自白，核與事實相符，應可採信。
三、按汽車行駛至交岔路口，轉彎車應讓直行車先行，道路交通
    安全規則第102 條第1項第7款訂有明文。查本件道路交通事
    故發生時，被告與被害人係行駛在桃園縣大溪鎮○○路對向
    車道，而被告正欲左轉員林路2段456巷，被害人仍繼續直行
    員林路，且依當時天候晴、有照明、路面柏油、乾燥、無缺
    陷、無障礙物、視距良好、行車管制號誌正常等情，此有前
    開道路交通事故現場圖、調查報告表(一)各1 紙在卷可佐，但
    被告竟疏未讓直行之被害人先行，貿然左轉員林路2段456巷
    ，致與亦疏未注意車前狀況之被害人發生碰撞，堪認被告確
    有過失，且其過失行為與被害人之死亡結果間，有相當因果
    關係存在無訛；雖被害人疏未注意車前狀況亦有過失，然本
    件乃被告違規左轉所惹，為肇事主因，自仍無解於被告之犯
    行。況本件經送臺灣省桃園縣區車輛行車事故鑑定會鑑定結
    果，咸認被告駕駛自用小客車行經行車管制號誌正常運作交
    岔路口，左轉彎未讓直行車先行，為肇事主因；被害人騎乘
    電動腳踏車行經行車管制號誌正常運作交岔路口，未注意車
    前狀況，為肇事次因，此有該會97年3月21日桃縣行字第097
    5200812號函附鑑定意見書1份在卷可考，益徵被告確有過失
    行為甚明。是本件事證明確，被告犯行堪以認定，應予依法
    論科。
四、按汽車駕駛人之駕駛工作，乃隨時可致他人身體生命於危險
    之行為，並係具有將該行為繼續，反覆行使之地位之人，因
    此應有經常注意俾免他人於危險之特別注意義務，最高法院
    75年台上字第1685號著有判例可資參照。又刑法上所謂業務
    ，係指個人基於其社會地位繼續反覆所執行之業務，其主要
    部分固不待論，即為完成主要業務所附隨之準備工作與輔助
    事務，亦應包括在內；而從事汽車駕駛繼續、反覆行為（業
    務）之人（駕駛人），不問其為執行主要業務行為，抑執行
    與之有直接、密切關係之準備工作或輔助行為，均應盡其經
    常注意俾免他人受有危險之特別注意義務，最高法院84年度
    台上字第402 號判決意旨亦可資參照。準此，被告於本件道
    路交通事故發生時，任職於昱盛公司，負責駕駛聯結車，當
    時係駕駛自用小客車前往昱盛公司上班途中等情，業據被告
    供述在卷，則其駕駛聯結車為主要業務行為，該時駕駛自用
    小客車前往昱盛公司上班，乃為直接、密切關係之準備行為
    ，應認屬從事職業駕駛業務之人，故核被告所為，係犯刑法
    第276 條第2項之業務過失致死罪（起訴法條誤載為同條第1
    項，業據檢察官當庭更正在案）。又被告於本件道路交通事
    故發生後，於警員前往事故現場處理時，在有偵查犯罪職權
    之公務員發覺前，向桃園縣政府警察局交通隊大溪小隊警員
    陳玉郎自首坦承肇事，而願接受裁判等情，有桃園縣政府警
    察局道路交通事故肇事人自首情形紀錄表1 紙在卷可參，並
    依刑法第62條前段規定減輕其刑。爰審酌被告因一時失慮，
    疏未遵守道路交通安全規則以致肇事，致被害人受有上述傷
    害，傷重不治死亡，所生危害不輕，且其前於92年間因業務
    過失致死案件，經本院以92年度交訴字第37號判決，判處有
    期徒刑5月，緩刑3年確定，此有臺灣高等法院被告前案紀錄
    表暨前開判決書各1 份在卷可考，其竟不加警惕而再次肇事
    致人死亡，素行欠佳，惟念及被告犯後坦認犯行，態度尚可
    ，且已賠償被害人家屬損失，並於被害人生前住院期間予以
    幫忙，此節業據被告及被害人家屬乙○○陳述明確，並兼衡
    被告生活狀況、年齡智識等一切情狀，量處如主文所示之刑
    ，並諭知易科罰金之折算標準。
據上論斷，應依刑事訴訟法第273條之1 第1項、第299條第1項前
段，刑法第276 條第2項、第62條前段、第41條第1項前段，刑法
施行法第1條之1第1項、第2項前段，判決如主文。
本案經檢察官施昱廷到庭執行職務。
中    華    民    國    97    年    10    月    14    日
                  交通法庭      法  官  黃翊哲
以上正本證明與原本無異。
如不服本判決，應於判決送達後10日內向本院提出上訴狀（應附
繕本），其未敘述上訴理由者，應於上訴期間屆滿後20日內補提
理由書狀於本院，上訴於臺灣高等法院。
                                書記官  劉霜潔
中    華    民    國    97    年    10    月    14    日
附錄本判決論罪科刑法條：刑法第276條
因過失致人於死者，處2年以下有期徒刑、拘役或2,000元以下罰
金。
從事業務之人，因業務上之過失犯前項之罪者，處5 年以下有期
徒刑或拘役，得併科3,000元以下罰金。
（罰金部分依刑法施行法第1條之1第1項、第2項前段規定，貨幣
單位變更為新臺幣且金額提高為30倍）。


司法院資訊處製作；財團法人民間司法改革基金會備份。
